【裁判字號】    99,聲,2799
【裁判日期】    991130
【裁判案由】    聲請單獨宣告沒收違禁物
【裁判全文】
臺灣臺北地方法院刑事裁定              99年度聲字第2799號
聲  請  人  臺灣臺北地方法院檢察署檢察官
被      告  楊樹昆
上列聲請人因被告違反毒品危害防制條例案件（九十五年度毒偵
字第三一二八號），聲請單獨宣告沒收違禁物（九十七年度聲沒
字第三二三號），本院裁定如下：
    主  文
扣案之第一級毒品海洛因壹包（不含空包裝袋，淨重為零點肆
公克）及第二級毒品甲基安非他命壹包（不含空包裝袋，驗餘淨
重為零點零公克）均沒收銷燬之。
    理  由
一、聲請意旨略以：臺灣臺北地方法院檢察署九十五年度毒偵字
    第三一二八號被告楊樹昆違反毒品危害防制條例案件，因已
    依法就該案件簽結，其中（一）查扣之安非他命（淨重零點
    零八公克、取零點零五公克鑑定，餘零點零三公克）乙包（
    九十四年度藍保管字第三七二號贓證物品清單），經內政部
    警政署刑事警察局鑑定結果，確有甲基安非他命成分，有該
    局九十四年一月十日刑鑑字第○九三○二二二五四一號鑑定
    書影本在卷可稽；（二）查扣之海洛因（淨重零點四三公克
    ）乙包（九十四年度青字第一五二號贓證物品清單），經法
    務部調查局鑑定結果，確有海洛因成分，有該局鑑定書乙份
    附卷可稽。上開安非他命及海洛因均係違禁物，爰依法聲請
    單獨宣告沒收銷燬之等語。
二、查被告行為後，刑法第三十八條、第四十條業已修正，於民
    國九十四年二月二日經總統公布，並自九十五年七月一日生
    效，其中就刑法第三十八條之規定將第一項第三款增列「因
    犯罪『所生或』所得之物」，並將第二項、第三項關於「犯
    人」之用語修正為「犯罪行為人」；另第四十條將原但書規
    定增列為「違禁物或專科沒收之物得單獨宣告沒收」，並移
    植為第二項，惟按違禁物之沒收，具有保安社會之性質，且
    非拘束人身之自由，依修正後刑法第二條第二項之規定，自
    應適用裁判時之法律即修正後之刑法規定，最高法院七十三
    年度臺上字第六八四○號判決意旨可資參照，合先敘明。
三、按持有第一級毒品、第二級毒品及專供製造或施用毒品之器
    具，係犯毒品危害防制條例第十一條之罪，故第一級毒品、
    第二級毒品及專供製造或施用毒品之器具均屬違禁物。次按
    違禁物，不問屬於犯罪行為人與否，得單獨宣告沒收；而查
    獲之第一、二級毒品及專供製造或施用第一、二級毒品之器
    具，不問屬於犯人與否，均沒收銷燬之，刑法第三十八條第
    一項第一款、第二項、第四十條第二項及毒品危害防制條例
    第十八條第一項前段分別定有明文。
四、經查：被告前於九十三年間因施用第一級毒品海洛因案件，
    經本院依臺灣臺北地方法院檢察署檢察官之聲請，於九十四
    年二月二十二日以九十四年度毒聲字第七二號裁定送勒戒處
    所觀察、勒戒後，因認有繼續施用毒品傾向，經本院依臺灣
    臺北地方法院檢察署檢察官之聲請，於九十四年十月二十八
    日以九十四年度毒聲字第七二五號裁定令入戒治處所施以強
    制戒治，其期間為六個月以上，至無繼續強制戒治之必要為
    止。被告於九十四年十一月十八日入臺灣臺北戒治所施以強
    制戒治，嗣因被告之戒治處遇成效經臺灣臺北戒治所於九十
    五年九月十三日評定無繼續強制戒治之必要，於九十五年十
    月三日釋放出所，並經臺灣臺北地方法院檢察署檢察官於九
    十六年一月十七日以九十五年度戒毒偵字第一七一號為不起
    訴處分確定。又臺灣臺北地方法院檢察署檢察官以本件被告
    施用第一級毒品海洛因、第二級毒品甲基安非他命之時間犯
    行，係在前開強制戒治期滿前，該施用相同或其他不同毒品
    行為即第一級毒品海洛因及第二級毒品甲基安非他命行為，
    既係在原不起訴處分事實認定無繼續強制戒治之範圍內，自
    不宜再送強制戒治為由，於九十六年一月三十日以九十五年
    度毒偵字第三一二八號案件簽結在案等情，有本院九十四年
    度毒聲字第七二號刑事裁定、九十四年度毒聲字第七二五號
    刑事裁定、臺灣臺北地方法院檢察署檢察官九十五年度戒毒
    偵字第一七一號不起訴處分書及臺灣臺北地方法院檢察署九
    十五年度毒偵字第三一二八號案件九十六年一月三十日簽呈
    各一份在卷可稽。又被告於九十三年七月三十一日晚上六時
    五十分許，在臺北縣新店市○○路一一七號二樓Ａ１室為警
    查獲扣案之白色粉末一包（不含空包裝袋，淨重零點四三公
    克），經送法務部調查局以化學呈色法及氣相層析質譜儀分
    析法鑑定結果，確含有第一級毒品海洛因成分，此有法務部
    調查局九十四年四月十一日調科壹字第○二○○○七○二九
    號鑑定書一紙附卷足憑；而被告於同時間、地點為警查獲扣
    案之甲基安非他命一包（淨重為零點零八公克，取樣零點零
    五公克鑑析用罄，驗餘淨重為零點零三公克），經內政部警
    政署刑事警察局以化學呈色法、氣相層析／質譜分析法及核
    磁共振分析法鑑定結果，確含有第二級毒品甲基安非他命成
    分，亦有內政部警政署刑事警察局九十四年一月十日刑鑑字
    第○九三○二二二五四一號鑑定書一紙在卷可參。查海洛因
    及甲基安非他命分別係屬毒品危害防制條例第二條第二項第
    一款、第二款所規定之第一級及第二級毒品，不問屬於犯人
    與否，均應沒收銷燬之，故聲請人之聲請經核無不合，應予
    准許。
五、爰依刑事訴訟法第二百二十條，毒品危害防制條例第十八條
    第一項前段，刑法第四十條第二項，裁定如主文。
中    華    民    國    99    年    11    月    30    日
                臺灣臺北地方法院刑事第六庭
                    法      官  雷淑雯
以上正本證明與原本無異。
如不服本裁定，應於送達後五日內向本院提出抗告狀。
                    書  記  官  蕭君卉
中    華    民    國    99    年    11    月    30    日

司法院資訊處製作；財團法人民間司法改革基金會備份。
